【裁判字號】    99,台上,2860
【裁判日期】    990513
【裁判案由】    強盜等罪
【裁判全文】
最高法院刑事判決            九十九年度台上字第二八六０號
上  訴  人  壬○○
選任辯護人  李靜怡律師
上列上訴人因強盜等罪案件，不服台灣高等法院高雄分院中華民
國九十九年三月九日第二審判決（九十九年度上訴字第一０二號
，起訴案號：台灣高雄地方法院檢察署九十八年度偵字第一四三
三０、二四三三二號），提起上訴，本院判決如下：
    主  文
上訴駁回。
    理  由
本件上訴人壬○○未聲明為一部上訴，依刑事訴訟法第三百四十
八條第一項規定視為全部上訴，合先敘明。
一、強盜、攜帶兇器強盜、強制猥褻、準強盜、搶奪部分：
按刑事訴訟法第三百七十七條規定，上訴於第三審法院，非以判
決違背法令為理由，不得為之。是提起第三審上訴，應以原判決
違背法令為理由，係屬法定要件。如果上訴理由書狀並未依據卷
內訴訟資料，具體指摘原判決不適用何種法則或如何適用不當，
或所指摘原判決違法情事，顯與法律規定得為第三審上訴理由之
違法情形，不相適合時，均應認其上訴為違背法律上之程式，予
以駁回。本件上訴人壬○○上訴意旨略稱：(一)、原判決附表一編
號６至１０、１２至１４、１６至１７，內載上訴人趁各該被害
人不及防備之際，而搶奪各該被害人之財物等情，則上訴人所為
乃係乘各該被害人不知之際竊取彼等財物，就該部分應論上訴人
以竊盜罪。乃原判決就該部分竟論上訴人以搶奪罪，於法有違。
(二)、本件於案發後向警方報案者，僅有被害人寅○○、丙○○、
癸○○三人，而上訴人於警方至上訴人住處搜索時，主動向警方
供稱其持有之他人證件等物品，係上訴人自己搶來的等情。則關
於上訴人對於其餘被害人子○○、戊○○、丁○○、甲女、甲○
○、己○○、郭○○、巳○○、卯○○、丑○○、辰○○、庚○
○、乙○○、辛○○等人所為犯行部分，上訴人所為應符合自首
之要件，乃原判決未依自首之規定對上訴人減輕其刑，於法有違
等語。
惟查：原判決認定上訴人有原判決事實欄所記載之強盜（三罪）
、攜帶兇器強盜、強制猥褻、準強盜、搶奪（九罪）、搶奪犯行
，係以上訴人於警詢、檢察官偵查及事實審法院審理中對前揭犯
行坦承不諱，核與證人子○○、戊○○、丁○○、甲女、甲○○
、癸○○、己○○、郭○○、巳○○、卯○○、丑○○、辰○○
、庚○○、乙○○、辛○○、寅○○、丙○○、胡○○、黃○○
、許○○等人所證述之情節相符，並有上訴人於犯案時曾穿戴之
夾克、牛仔褲各一件，手套、布鞋各一雙扣案可佐，復有高雄市
政府警察局左營分局民國九十八年五月八日搜索、扣押筆錄暨扣
押物品目錄表、扣押物品收據及現場搜索照片十七張、高雄市政
府警察局左營分局九十八年五月九日搜索、扣押筆錄暨扣押物品
目錄表、扣押物品收據、高雄市政府警察局左營分局九十八年六
月三日搜索、扣押筆錄暨扣押物品目錄表、扣押物品收據、贓物
認領保管單二十二張、受理各類案件紀錄表、重大刑案通報單、
報案三聯單、e化報案網頁、車輛尋獲電腦輸入單、診斷證明書
四份、高雄市立民生醫院甲○○病歷資料等附卷足憑。堪認上訴
人自白各情係屬事實等情，予以綜合判斷。因而維持第一審關於
論處上訴人強盜（三罪）、攜帶兇器強盜、強制猥褻、準強盜、
搶奪（九罪）、搶奪罪刑部分之判決，駁回檢察官及上訴人在第
二審之上訴，已於判決內說明其所憑之證據及其認定之理由。按
證據之取捨與證據之證明力如何，均屬事實審法院得自由裁量、
判斷之職權；苟其此項裁量、判斷，並不悖乎通常一般之人日常
生活經驗之定則或論理法則，又於判決內論敘其何以作此判斷之
心證理由者，即不得任意指摘其為違法，而據為提起第三審上訴
之合法理由。原判決綜合上述各項證據資料，據以認定上訴人確
有如原判決事實欄所載之犯行等情，乃其採證認事調查職權之合
法行使，不容任意指為違法。上訴意旨(一)指稱上訴人該部分犯行
，依原判決認定之事實應係犯竊盜罪云云，其未依卷內訴訟資料
而任意漫事指摘，並非有據。原判決於事實欄二認定記載，警方
於如原判決附表二至四所載時、地，搜索查扣得如原判決附表二
至四所載，即各該被害人之國民身分證、健保卡、駕駛執照、識
別證、金融卡、學生證等物品，而未依自首之規定對上訴人予以
減輕其刑，即認上訴人所為並不符合自首之要件。又上訴意旨並
未陳明其曾就上情聲請原審為如何之調查，而原審於最後審判期
日調查證據完畢開始辯論前，審判長問上訴人及其原審選任辯護
人尚有何證據請求調查，上訴人及其原審選任辯護人均答稱：「
無」（原審卷第一００頁背面），並未聲請原審再就上情為如何
之調查。而本院為法律審，上訴人在本院又爭執其部分犯行合乎
自首要件，原判決未依自首之規定對其減輕其刑，於法有違云云
，自非依據卷內資料執為指摘之合法上訴第三審理由。上訴人徒
憑己意或就原判決已有說明之事項，或就原審判斷證據證明力之
合法職權行使，漫指其違法，重為單純事實上之爭執，難謂係適
法上訴第三審之理由，其此部分之上訴違背法律上之程式，應予
駁回。
二、傷害、竊盜部分：
按刑事訴訟法第三百七十六條所列各罪之案件，經第二審判決者
，不得上訴於第三審法院，法有明文。本件上訴人另犯傷害、竊
盜罪部分，原判決認係分別成立刑法第二百七十七條第一項、第
三百二十條第一項之罪，核屬刑事訴訟法第三百七十六條第一款
、第二款之案件，依上開說明，既經第二審判決，自不得上訴於
第三審法院。又縱上訴人所犯傷害罪部分與前述上訴人強盜等罪
部分，有想像競合犯關係為裁判上一罪，但其強盜等罪部分之上
訴為不合法，本院應從程序上予以駁回，而無從為實體上判決，
對於輕罪之傷害罪部分，亦無從適用審判不可分原則，為實體上
審判。上訴人竟復對此部分提起上訴，顯為法所不許，應予駁回
。
據上論結，應依刑事訴訟法第三百九十五條前段，判決如主文。
中    華    民    國  九十九  年    五    月   十三   日
                      最高法院刑事第一庭
                          審判長法官  董  明  霈
                                法官  林  茂  雄
                                法官  張  祺  祥
                                法官  宋      祺
                                法官  林  瑞  斌
本件正本證明與原本無異
                                      書  記  官
中    華    民    國  九十九  年    五    月   二十   日
                                                    Ｍ

司法院資訊處製作；財團法人民間司法改革基金會備份。
